【裁判字號】    96,訴,1053
【裁判日期】    970331
【裁判案由】    強盜
【裁判全文】
臺灣士林地方法院刑事判決              96年度訴字第1053號
公  訴  人  臺灣士林地方法院檢察署檢察官
被      告  甲○○
指定辯護人  本院公設辯護人丙○○
上列被告因準強盜案件，經檢察官提起公訴（95年度偵字第1390
3號），本院判決如下：
    主  文
甲○○意圖為自己不法之所有，攜帶兇器搶奪他人之動產，累犯
，處有期徒刑壹年肆月。減為有期徒刑捌月。扣案之電擊棒壹支
沒收。
    事  實
一、甲○○前因違反毒品危害防制條例案件，分別經臺灣板橋地
    方法院以92年度訴字第1762號判決處有期徒刑8月及93 年度
    訴字第763 號判決處有期徒刑10月確定，2 案接續執行於民
    國94年7 月8 日假釋交付保護管束，並於94年10月13日保護
    管束期滿，保護管束未經撤銷視為執行完畢。猶不知悔改，
    於95年11月4 日上午10時45分許，攜帶其所有客觀上足供兇
    器使用之黑鷹BLACK EAGLE999型電擊棒1 支，騎乘車號
    CSD-081 號重型機車，沿臺北市大同區○○○路○ 段隨機尋
    找路人搶奪財物，途經臺北市大同區○○○路○ 段73巷8 號
    前，見路人丁○○頸部所掛之金項鍊及玉墜價值不斐，遂自
    丁○○身後徒手扯斷上開金項鍊及玉墜，得手後欲騎乘前開
    重型機車逃離之際，遭丁○○之妻乙○○上前拉扯其背包，
    致其摔倒在地，並隨即起身徒步往寧夏路方向逃逸，丁○○
    及乙○○趨前追趕並大喊捉賊，附近民眾聽聞亦參與追捕。
    嗣甲○○逃跑至臺北市大同區○○○路○ 段73巷32號前時摔
    倒在地，遭丁○○及民眾當場合力制伏，旋報警前往處理，
    並扣得電擊棒1 支。
二、案經臺北市政府警察局大同分局報告臺灣士林地方法院檢察
    署檢察官偵查起訴。
    理  由
一、上揭事實，業據被告甲○○於本院審理時坦承不諱，核與證
    人丁○○、乙○○於本院審理時結證證述之情節相符，復有
    照片5 張、贓物認領保管單1 紙附於偵查卷可稽，並有電擊
    棒1 支扣案可稽，足認被告之自白與事實相符，堪予採信。
    是本案事證已臻明確，被告之犯行堪以認定，應依法論科。
二、查扣案之電擊棒有相當之長度且質地堅硬，客觀上顯然足對
    人之生命、身體、安全構成威脅，而具有危險性，當屬刑法
    第321 條第1 項第3 款所稱之兇器。核被告甲○○所為，係
    犯刑法第326 條第1 項之攜帶兇器搶奪罪。公訴意旨雖認被
    告於搶奪後，為防護贓物、脫免逮捕而持扣案之電擊棒朝被
    害人丁○○身上揮打數下，幸因該電擊棒僅觸碰到丁○○衣
    物而未發揮作用，應依刑法第329 條準強盜罪論處，然被告
    堅決否認有何為防護贓物、脫免逮捕而施強暴之行為，辯稱
    ：95年11月4 日鈞院接押時我還在退藥，所以法官問我有沒
    有用電擊棒打丁○○我才說是等語；辯護人則辯稱：證人丁○○於鈞院審理時證稱被告並沒有徒手或拿電擊棒打他，證
    人乙○○亦證稱沒有看到被告徒手或拿電擊棒打丁○○，且
    依刑事警察局鑑驗結果，該扣案電擊棒電力不足對人體應無
    安全顧慮，應無致使不能抗拒要件之該當等語。經查，證人
    丁○○於本院審理時結證稱：「（你何時知道被告有電擊棒
    ？）到警局制作筆錄時警察說我才知道，被告有無電我我不
    知道，當時我沒感覺，我只有膝蓋流血。」、「（你在警詢
    時說，有人拿電擊棒，電你四、五次？）沒這回事。」、「
    （被告有無拿東西打你？）沒有。我只有把項鍊拿回來。」
    、「（被告確實沒有打你？）沒有。我搶回被告的項鍊，被
    告一手抬的高高的，另一手在哪我沒注意，我雙手舉高拉住
    被告右手並往下拉才搶回我的項鍊，這過程中我沒有被被告
    打，我追被告時自己跌倒。」等語（見本院卷第61、63、64
    頁）；又證人乙○○於偵查中結證稱：「（你有無看到被告
    拿出東西？）我沒有看到，是過路人看到。」、「（你沒有
    看到被告拿東西打丁○○？）我沒有看到，是到警察局時警
    察說的。」等語（見偵查卷第48頁），復於本院審理時結證
    稱：「（那時你說，你有看到被告拿電擊棒，電你先生丁○○？有無此事？）他們說是電擊棒，但我從來沒看過電擊棒
    ，我到警局才看到電擊棒，放在警局桌上。在現場時我沒注
    意被告身上有無拿什麼東西，因為我腳、手都受傷，趕著要
    回去敷藥，沒注意那麼多。」、「（何以警察在筆錄記載，
    你看到被告拿電擊棒電丁○○，警察如何問你？）警察問我
    ，被告是不是拿這支電擊棒，我說，我不了解，警察問說，
    這支電擊棒是否被告拿的？我說，我不知道。」、「（搶回
    被搶的項鍊時，你有無看到被告打你先生？）沒有。我追在
    前面，我先生在後面追，我沒看到被告打我先生。」等語（
    見本院卷第66頁），是依證人丁○○、乙○○前揭證述內容
    ，被告被制伏後，丁○○上前欲拿回被搶之金項鍊時，被告
    並未毆打或持電擊棒電擊丁○○，何況當時又有多位民眾在
    場圍觀，則衡諸常理，被告既人單勢孤，又豈敢於明知逃逸
    無望後，在眾目睽睽下仍再對丁○○當場施加暴力而犯眾怒
    ？次按立法者就竊盜或搶奪而當場施以強暴、脅迫者，僅列
    舉防護贓物、脫免逮捕或湮滅罪證三種經常導致強暴、脅迫
    行為之具體事由，係選擇對身體自由與人身安全較為危險之
    情形，視為與強盜行為相同，而予以重罰。該規定擬制為強
    盜罪之強暴、脅迫構成要件行為，乃指達於使人難以抗拒之
    程度者而言，此有司法院大法官會議第630 號解釋意旨可資
    參照。經查，扣案之電擊棒經送請內政部警政署刑事警察局
    鑑驗，鑑驗結果為：「送鑑定電擊棒因電力不足（電壓僅為
    6.5V）無法發揮電擊作用，若更換9V ALKALINE BATTERY 則
    能發揮電擊作用。」、「電擊棒在正常使用狀況下，對正常
    人體應無安全顧慮，倘若不當使用不排除具有傷害人之危險
    」，有該局前揭函文附於本院卷第38頁可稽。是該電擊棒於
    正常使用時，既因電力不足而無從發揮其電擊作用，縱使被
    告持以電擊丁○○，客觀上亦無致使丁○○不能抗拒之可能
    ，參酌前揭大法官會議解釋意旨，自難謂與刑法第329 條之
    構成要件該當。綜上，被告並無防護贓物、脫免逮捕而當場
    施加暴力致使不能抗拒之情形，自不構成刑法第329 條之準
    強盜罪，公訴意旨認被告所為係犯準強盜罪，尚有未合，惟
    其基本社會事實仍屬相同，自應變更其起訴法條。又查，被
    告前因違反毒品危害防制條例案件，分別經臺灣板橋地方法
    院判決處有期徒刑8 月及10月確定，2 案接續執行於94年7
    月8 日假釋交付保護管束，並於94年10月13日保護管束期滿
    ，未經撤銷視為執行完畢，有臺灣高等法院被告前案記錄表
    在卷足參，其於有期徒刑執行完畢後，5 年內再犯本案有期
    徒刑以上之罪，為累犯，應依法加重其刑。爰審酌被告有多
    項前科，素行不佳，甫經釋放僅約1 年，即再犯本件之罪，
    顯見其自制力不足，並無悔改之決心，惟事後業已坦承犯行
    ，犯罪後態度尚可，及其犯罪之動機、目的、手段、生活狀
    況、智識程度等一切情狀，量處如主文所示之刑，以資懲儆
    。又被告之犯罪係於96年4 月24日前，所犯之罪，合於減刑
    條件，應依中華民國96年罪犯減刑條例第2 條第1 項第3款
    予以減輕宣告刑二分之一。扣案之電擊棒1 支，為被告所有
    且供其犯罪所用，業據被告供承在卷，爰依刑法第38條第1
    項第2 款之規定宣告沒收。
據上論斷，應依刑事訴訟法第299 條第1 項前段、第300 條，刑
法第326 條第1 項、第321 條第1 項第3 款、第47條第1 項、第
38 條 第1 項第2 款，中華民國96年罪犯減刑條例第2 條第1 項
第3款 、第7 條，判決如主文。
本案經檢察官翁偉倫到庭執行職務。
中    華    民    國    97    年    3     月    31    日
               刑事第一庭審判長法  官  洪英花
                               法  官  雷雯華
                               法  官  賴邦元
以上正本證明與原本無異。
如不服本判決，應於收受送達後10日內向本院提出上訴書狀，其
未敘述上訴理由者，應於上訴期間屆滿後20日內向本院補提理由
書狀（均須按他造當事人之人數附繕本）。
                               書記官  游育慈
中    華    民    國    97    年    3     月    31    日
附錄本案論罪科刑法條之依據：
中華民國刑法第326條
犯前條第1項之罪，而有第321條第1項各款情形之一者，處1年以
上7年以下有期徒刑。
前項之未遂犯罰之。


司法院資訊處製作；財團法人民間司法改革基金會備份。
